【裁判字號】    98,上訴,1579
【裁判日期】    981218
【裁判案由】    違反毒品危害防制條例
【裁判全文】
臺灣高等法院高雄分院刑事判決        98年度上訴字第1579號
上  訴  人
即  被  告  甲○○
上列上訴人因違反毒品危害防制條例案件，不服臺灣高雄地方法
院98年度審訴字第3495號中華民國98年10月9 日第一審判決（起
訴案號：臺灣高雄地方法院檢察署98年度毒偵字第4724號），提
起上訴，本院依簡式審判程序判決如下：
    主  文
上訴駁回。
甲○○緩刑年，緩刑期間付保護管束，並應向指定之公益團體
、地方自治團體或社區提供貳佰小時之義務勞務。
    事  實
一、甲○○前因施用毒品案件，經臺灣高雄地方法院裁定送觀察
    、勒戒後，認無繼續施用毒品之傾向，於民國89年11月7 日
    釋放出所，經臺灣高雄地方法院檢察署檢察官以89年度毒偵
    字第7159號為不起訴處分確定。又於前開觀察、勒戒執行完
    畢後5 年內，即於89年間，再因施用第一、二級毒品案件經
    臺灣高雄地方法院以90年訴字第2280號判處有期徒刑7 月及
    3 月，應執行有期徒刑8 月確定，於92年5 月17日執行完畢
    （不構成累犯）。詎其不知悔改，於98年5 月12日下午3 時
    許，基於施用第一級毒品海洛因及第二級毒品甲基安非他命
    之犯意，在其位於高雄市三民區○○○街173 巷35號之住處
    ，以注射方式，施用第一級毒品海洛因1 次，又將甲基安非
    他命置於玻璃球中燒烤，施用第二級毒品甲基安非他命1 次
    。嗣於98年5 月14日下午6 時30分許，在高雄市○○區○○
    路197 號前為警盤查，扣得其所有預備施用海洛因所用之注
    射針筒1 支，經警對其採尿送驗，結果呈可待因、嗎啡、甲
    基安非他命、安非他命陽性反應而查獲。
    理  由
一、本件被告甲○○所犯係毒品危害防制條例第10條第1 項、第
    2 項之施用第一級、第二級毒品罪，其係死刑、無期徒刑、
    最輕本刑為3 年以上有期徒刑以外之罪，被告於本院審理程
    序中就被訴事實為有罪之陳述，經告知被告簡式審判程序之
    旨，並聽取檢察官及被告之意見後，本院裁定進行簡式審判
    程序審理，合先敘明。
二、訊據被告甲○○對於上揭犯罪事實均坦承不諱，且被告經警
    查獲，所採之尿液送驗結果，係呈嗎啡及甲基安非他命陽性
    反應，並有高雄市立凱旋醫院98年6 月1 日編號Ａ00000000
    號濫用藥物尿液檢驗報告、毒品案件尿液送驗編號與真實姓
    名對照表各1 份附卷可稽，有注射針筒1 支扣案可資佐證。
    足見被告確有施用第一級毒品海洛因及第二級毒品甲基安非
    他命無誤。
三、論罪：
    (一)、被告前因施用毒品案件經臺灣高雄地方法院裁定送觀察
        、勒戒，執行完畢後經臺灣高雄地方法院檢察署檢察官
        以89年度戒毒偵字7159號為不起訴處分確定，後又因施
        用毒品，經臺灣高雄地方法院以90年度訴字第2280號判
        刑確定，是被告於「初犯」經觀察、勒戒後，曾於5 年
        內再犯，經依法追訴處罰，本案已屬3 犯以上，與毒品
        危害防制條例第20條第3 項「五年後再犯」之情形有別
        ，且因已於「五年內再犯」，顯見其再犯率甚高，原實
        施觀察、勒戒，已無法收其實效，而無五年戒斷期之存
        在，自無再經觀察、勒戒及強制戒治之必要，檢察官逕
        行起訴，即無不合。
    (二)、海洛因為毒品危害防制條例第2 條第2 項第1 款規定之
        第一級毒品，甲基安非他命為同項第2 款所規定之第二
        級毒品，是核被告所為，係犯毒品危害防制條例第10條
        第1 項施用第一級毒品罪及第2 項施用第二級毒品罪。
        被告持有第一級毒品、第二級毒品後進而施用，其持有
        之低度行為均應為施用之高度行為所吸收，不另論其持
        有第一級毒品或第二級毒品罪。被告所犯上開2 罪，犯
        意各別，行為互殊，應予分論併罰。起訴書所認被告施
        用第一級毒品與第二級毒品之行為為想像競合犯乙節，
        則經檢察官於論告時說明應論以數罪（原審卷第23頁）
        ，附此敘明。
四、原判決以被告甲○○罪證明確，因予適用毒品危害防制條例
    第10條第1 項、第2 項，刑法第11條前段、第38條第1 項第
    2 款、第51條第5 款之規定，並審酌被告前因施用毒品案件
    ，經觀察、勒戒之程序，並曾因施用毒品經判刑入獄服刑完
    畢，仍再為本件施用毒品之犯行，不僅戕害自身身心健康，
    亦間接影響社會治安，並考量被告坦承犯行，其有憂鬱症、
    腳部疼痛等狀況，及因受刺激而犯罪之動機，暨其家庭狀況
    等一切情狀，分別量處施用第一級毒品罪，處有期徒刑7 月
    ，施用第二級毒品罪，處有期徒刑3 月，應執行有期徒刑9
    月，扣案之注射針筒1 支於施用第一級毒品罪項下併予宣告
    沒收。其認事用法核無違誤，所處之刑亦屬允當。被告上訴
    意旨，以其係五年後再犯，且原審量刑過重為由，指摘原判
    決不當，為無理由，應予駁回。
五、末查：被告前於89年間，因施用第一級及第二級毒品案件經
    臺灣高雄地方法院以90年訴字第2280號判處有期徒刑7 月及
    3 月，應執行有期徒刑8 月確定，於92年5 月17日執行完畢
    ；被告執行完畢後，五年以內未曾因故意犯罪受有期徒刑以
    上刑之宣告，有臺灣高等法院被告全國前案紀錄表在卷可考
    。被告於本院表示其罹患重度憂鬱症，精神障礙，須長期治
    療，又與配偶離異，為單親低收入戶育有子女3 人，分別就
    讀國中、國小，且長女亦罹患情緒障礙，次子罹患注意力缺
    陷併過動症候群，亟須被告照顧，倘入監執行子女乏人照料
    ，被告願意以勞動服務代之等情，有國軍高雄總醫院、高雄
    醫學大學附設中和紀念醫院診斷證明書共3 張，高雄市三民
    區低收入戶證明書、戶籍謄本、身心障礙手冊等附卷可按。
    本院審酌被告於前案施用毒品罪執行完畢後6 年始再犯本件
    ，顯見被告有相當之自制能力，且被告身體、家庭確有上述
    情事，認被告經此教訓，當知警惕，而無再犯之虞，所受之
    宣告刑以暫不執行為適當，爰依刑法第74條第1 項第2 款、
    第2 項第5 款規定，宣告緩刑3 年，並命被告甲○○應向指
    定之公益團體、地方自治團體或社區提供200 小時之義務勞
    務，體察正常之生活價值，以勵自新。又被告甲○○應執行
    刑法第74條第2 項第5 款所定事項（即上述義務勞務），爰
    依刑法第93條第1 項第2 款規定，諭知應於緩刑期間付保護
    管束。
據上論結，應依刑事訴訟法第273 條之1 第1 項、第368 條，刑
法第74條第1 項第2 款、第2 項第5 款、第93條第1 項第2 款，
判決如主文。
本案經檢察官呂建昌到庭執行職務。
中    華    民    國    98    年    12    月    18    日
              刑事第一庭    審判長法  官  周賢銳
                                  法  官  黃仁松
                                  法  官  施柏宏
以上正本證明與原本無異。
施用第一級毒品部分如不服本判決應於收受本判決後10日內向本
院提出上訴書狀，其未敘述上訴理由者，並得於提起上訴後10日
內向本院補提理由書狀（均須按他造當事人之人數附繕本）「切
勿逕送上級法院」。
施用第二級毒品部分不得上訴。
中    華    民    國    98    年    12    月    18    日
                                  書記官  許信宗
附錄本件判決論罪科刑法條：
毒品危害防制條例第10條
施用第一級毒品者，處6 月以上5 年以下有期徒刑。
施用第二級毒品者，處 3 年以下有期徒刑。


司法院資訊處製作；財團法人民間司法改革基金會備份。
